臺灣臺南地方法院刑事判決
110年度交訴字第52號
公  訴  人  臺灣臺南地方檢察署檢察官
被      告  江定璋



上列被告因過失致死等案件，經檢察官提起公訴（109年度調偵
字第2263號、110年度偵字第565號），被告就被訴事實為有罪之
陳述，本院合議庭裁定由受命法官獨任進行簡式審判程序，判決
如下：
    主  文
江定璋犯過失致人於死罪，處有期徒刑陸月，如易科罰金，以新
臺幣壹仟元折算壹日。    
    犯罪事實
一、江定璋以駕駛計程車為業，於民國109年2月12日0時40分許
    ，駕駛車牌000-0000號營業小客車，沿臺南市永康區中正南
    路由東向西行駛，行經該路與中央路之交岔路口時，本應依
    速限行駛，並應注意車前狀況，隨時採取必要之安全措施，
    而依當時天候晴、夜間有照明、柏油路面乾燥、無缺陷、無
    障礙物、視距良好等情，並無不能注意之情事，竟疏未注意
    車前狀況，貿然超速直行駛入該路口，適有曾鈞蓉騎乘車牌
    000-000號普通重型機車後搭載陳玟晴，沿臺南市小北路由
    西向東方向行駛至該交岔路口欲左轉中央路，亦未依標誌兩
    段式左轉，及未依號誌行駛，於直行、右轉箭頭綠燈時段逕
    行左轉，雙方避煞不及，江定璋所駕車輛前車頭撞擊曾鈞蓉
    所騎機車右側車身後衝進中央路與小北路口檳榔攤內始煞停
    ，致曾鈞蓉所騎機車人車倒地，受有頭胸腹部撞傷骨折內出
    血，造成多發性骨折低血容休克，經送醫急救，仍於同日3
    時16分不治死亡；致前揭機車後座乘客陳玟晴受有右側股骨
    幹粉碎性骨折、右側脛腓骨幹開放粉碎性骨折、右第二蹠骨
    閉鎖性骨折、右大腳趾開放性骨折之傷害。　　
二、案經曾鈞蓉之母張子立、陳玟晴分別提出告訴及臺灣臺南地
    方檢察署檢察官據報相驗後自動偵查起訴。
    理  由
一、按本件被告江定璋所犯為死刑、無期徒刑、最輕本刑三年以
    上有期徒刑以外之罪，亦非屬高等法院管轄之第一審案件，
    其於本院準備程序及審理中，就被訴事實為有罪之陳述，經
    告知簡式審判程序之旨，並聽取當事人之意見後，本院合議
    庭依刑事訴訟法第273條之1第1項裁定進行簡式審判程序，
    是本案之證據調查，依同法第273條之2之規定，不受同法第
    159條第1項、第161條之2、第161條之3、第163條之1及第16
    4條至第170條所規定證據能力認定及調查方式之限制，合先
    敘明。
二、認定犯罪事實所憑之證據及理由
　㈠上開犯罪事實，業據被告自白不諱（相卷第18至19、175至17
    7頁、本院卷第97、104、109頁），且經告訴人即被害人曾
    鈞蓉之母張子立於警、偵訊指述被害人曾鈞蓉在上開路段發
    生車禍，經送醫急救無效死亡，及告訴人陳玟晴指述因該車
    禍受有前開傷害等情明確，復有道路交通事故現場圖、道路
    交通事故調查報告表㈠㈡、現場照片34張、路口監視器錄影翻
    拍照片13張、證人即被告後方計程車駕駛陳加瑋提供之行車
    紀錄器檔案翻拍照片6張、奇美醫療財團法人奇美醫院出具
    之曾鈞蓉診斷證明書、臺灣臺南地方檢察署勘驗筆錄、檢驗
    報告書、相驗屍體證明書、相驗照片10張、奇美醫療財團法
    人奇美醫院出具之陳玟晴診斷證明書等件在卷可稽（依序見
    相卷第43至47、75至91、65至73、59、127、137至147、151
    至157頁、他卷第17頁），足見被告上開任意性自白與事實
    相符，應可採信。
　㈡按汽車行駛時，駕駛人應注意車前狀況，並隨時採取必要之
    安全措施；行車速度，依速限標誌或標線之規定，無速限標
    誌或標線者，行車時速不得超過50公里，道路交通安全規則
    第94條第3項、第93條第1項第1款分別定有明文。被告肇事
    時係以駕駛計程車載客為業，既合法考領駕駛執照，具有通
    常智識能力、社會經驗，其駕駛車輛自應注意上開道路交通
    安全之相關規定，且依卷附之道路交通事故調查報告表所載
    ，事故發生當時，天候晴、夜間有照明、柏油路面乾燥、無
    缺陷、無障礙物、視距良好，並無不能注意之情事，詎被告
    疏未注意車前狀況，貿然超速直行駛入該路口（見相卷第29
    頁被告109年2月12日警詢筆錄、135頁同日偵訊筆錄、他卷
    第49頁109年8月11日警詢筆錄），乃致不及閃避而撞擊被害
    人曾鈞蓉所騎機車而肇事，致被害人曾鈞蓉死亡、告訴人陳
    玟晴受傷，足見被告於本件車禍確有違反上述交通安全規則
    至明。本件車禍事故之肇事原因，經檢察官囑託臺南市車輛
    行車事故鑑定覆議委員會鑑定結果為：「曾鈞蓉駕駛普通重
    型機車，未依規定兩段式左轉，未依號誌指示行駛，於直行
    、右轉箭頭綠燈時段逕行左轉，為肇事主因。江定璋駕駛營
    小客車，超速行駛未注意車前狀況，未採取必要之安全措施
    ，為肇事次因。」亦同此認定，此有該會出具之南覆000000
    0案覆議意見書附卷可考（相卷第217至218頁），堪認被告
    就本件車禍事故之發生確實有未盡上揭應行注意義務之過失
    ；被害人曾鈞蓉就本件車禍之發生，雖有前揭所述過失，惟
    上開車禍既係被告前開過失行為所合併肇致，即不得因此解
    免其過失責任。又被害人曾鈞蓉因本件車禍死亡、告訴人陳
    玟晴因本件車禍受傷，已如前述，被告過失行為與陳玟晴、
    曾鈞蓉傷亡結果間，顯具有相當因果關係。
　㈢綜上，本件事證明確，被告過失致被害人曾鈞蓉死亡、陳玟
    晴受傷犯行，洵堪認定，應依法論科。　　
三、論罪科刑
　㈠核被告所為，係犯刑法第276條之過失致死罪及第284條前段
    之過失傷害罪。被告以一過失行為，同時致曾鈞蓉死亡、陳
    玟晴受傷之結果，為想像競合犯，依刑法第55條前段規定，
    從一重論以過失致人於死罪。又被告於肇事後停留在車禍現
    場，向據報趕往現場處理車禍事宜之警員承認其為肇事車輛
    之駕駛人，而接受裁判等情，有臺南市政府警察局永康分局
    道路交通事故肇事人自首情形紀錄表1份在卷可查（相卷第5
    7頁），是被告所為當認合於自首要件，爰依刑法第62條前
    段之規定，減輕其刑。
　㈡爰以行為人之責任為基礎，審酌被告係以駕駛計程車為業之
    人，理應負以較高之注意義務，竟超速行駛、疏未注意車前
    狀況，致被害人曾鈞蓉喪失寶貴之生命，造成難以回復之損
    害、致告訴人陳玟晴受有前開非輕之傷害，且迄今未與被害
    人曾鈞蓉家屬及告訴人陳玟晴達成和解，無彌補己身過錯之
    誠意，惟參酌被告犯後坦承有過失、為本案車禍肇事次因之
    過失程度及情節，兼衡被告之素行、陳明之家庭經濟狀況及
    智識程度（本院卷第109至110頁）等一切情狀暨相關量刑意
    見，量處如主文所示之刑，並諭知如易科罰金之折算標準。
四、適用之法律
　　刑事訴訟法第273條之1第1項、第299條第1項前段，刑法第2
    76條、第284條前段、第55條、第62條前段、第41條第1項前
    段，刑法施行法第1條之1第1項。
本案經檢察官施胤弘提起公訴，檢察官洪欣昇到庭執行職務。
中　　華　　民　　國　　110 　年　　5 　　月　　13　　日
　　　　　　　　　刑事第五庭    法　官  林欣玲
以上正本證明與原本無異。
如不服本判決應於收受本判決後20日內向本院提出上訴書狀，並
應敘述具體理由。其未敘述上訴理由者，應於上訴期間屆滿後20
日內向本院補提理由書狀（均須按他造當事人之人數附繕本）「
切勿逕送上級法院」。 
　　　　　　　　　　　　　　　　書記官　莊文茹
中　　華　　民　　國　　110 　年　　5 　　月　　13　　日
附錄本案論罪科刑法條：
中華民國刑法第276條
因過失致人於死者，處5年以下有期徒刑、拘役或50萬元以下罰
金。

中華民國刑法第284條
因過失傷害人者，處1年以下有期徒刑、拘役或10萬元以下罰金
；致重傷者，處3年以下有期徒刑、拘役或30萬元以下罰金。